臺灣彰化地方法院民事裁定
111年度監宣字第7號
聲  請  人  翁世杰  




相  對  人  翁余櫻  

關  係  人  翁芳如  

上列聲請人聲請監護宣告事件，本院裁定如下：
    主    文
宣告翁余櫻（女、民國00年0月00日生、身分證統一編號：Z0000
00000號）為受監護宣告之人。
選定翁世杰（男、民國00年0月0日生、身分證統一編號：Z00000
0000號）為受監護宣告之人之監護人。
指定翁芳如（女、民國00年0月00日生、身分證統一編號：Z0000
00000號）為會同開具財產清冊之人。
聲請程序費用由受監護宣告之人負擔。
    理    由
一、按對於因精神障礙或其他心智缺陷，致不能為意思表示或受
    意思表示，或不能辨識其意思表示之效果者，法院得因本人
    、配偶、四親等內之親屬、最近一年有同居事實之其他親屬
    、檢察官、主管機關或社會福利機構之聲請，為監護之宣告
    ，民法第14條第1項定有明文。次按受監護宣告之人應置監
    護人。法院為監護之宣告時，應依職權就配偶、四親等內之
    親屬、最近一年有同居事實之其他親屬、主管機關、社會福
    利機構或其他適當之人選定一人或數人為監護人，並同時指
    定會同開具財產清冊之人。法院為前項選定及指定前，得命
    主管機關或社會福利機構進行訪視，提出調查報告及建議。
    監護之聲請人或利害關係人亦得提出相關資料或證據，供法
    院斟酌。法院選定監護人時，應依受監護宣告之人之最佳利
    益，優先考量受監護宣告之人之意見，審酌一切情狀，並注
    意下列事項：㈠受監護宣告之人之身心狀態與生活及財產狀
    況。㈡受監護宣告之人與其配偶、子女或其他共同生活之人
    間之情感狀況。㈢監護人之職業、經歷、意見及其與受監護
    宣告之人之利害關係。㈣法人為監護人時，其事業之種類與
    內容，法人及其代表人與受監護宣告之人之利害關係。民法
    第1110條、第1111條、第1111條之1分別定有明文。再按監
    護宣告之裁定，於裁定送達或當庭告知法院選定之監護人時
    發生效力；監護宣告裁定經廢棄確定前，監護人所為之行為
    ，不失其效力，家事事件法第169條第1項、第170條第1項分
    別定有明文。
二、聲請意旨略以：聲請人翁世杰為相對人翁余櫻之長子，相對
    人於民國97年12月20日，因蜘蛛膜下腔出血，致不能為意思
    表示或受意思表示，已達受監護宣告之程度，有戶籍謄本、
    親屬系統表、身分證影本、身心障礙證明影本等件為證。爰
    聲請准予裁定相對人為受監護宣告之人，並請求選定聲請人
    為相對人之監護人，同時指定相對人之長女翁芳如為會同開
    具財產清冊之人等語。
三、經查，聲請人主張之上開事實，業據其提出戶籍謄本、身分
    證影本、身心障礙證明影本等件為據，且經本院在鑑定人即
    衛生福利部彰化醫院醫師陳羿行前審驗相對人之精神狀況，
    相對人對於本院點呼僅點頭，無法以言語回應，有本院訊問
    筆錄在卷可按。又經本院囑託衛生福利部彰化醫院鑑定結果
    ，認為：「㈠醫學上的診斷：腦出血致認知功能缺損，障礙
    程度為重度。㈡日常生活狀況及現在身心狀態：1.日常生活
    狀況：⑴日常生活活動：無法正常行動，完全需他人照顧。⑵
    經濟活動能力：無進行經濟活動之能力。⑶社會性：重度障
    礙，無法社交互動。2.身體狀態：個案肢體左側清醒時可以
    稍微自主動作，叫喚時眼神可有回應，肢體已有萎縮。3.精
    神狀態：⑴意識/溝通性：意識狀態無法清楚表達，只能稍微
    點頭、搖頭溝通。⑵記憶力：無法測驗。⑶定向力：無法測驗
    。⑷計算能力：無法測驗。⑸理解‧判斷力：無法測驗。⑹認知
    功能檢查：無法測驗，困難表達。㈢有關判斷能力判定之意
    見：不能管理處分自己財產。判定的根據：個案因腦出血造
    成認知功能障礙。㈣回復可能性說明：短期內恢復的可能性
    低。因腦出血造成肢體活動及認知功能受損，恢復可能性低
    。㈤鑑定判定及說明：1.基於受鑑定人因腦出血後認知功能
    受損，個案目前理解能力、表達能力及判斷能力皆有重度障
    礙，以致個案不能管理處分自己的財產，且短期內回復之可
    能性很低。2.其障礙之程度，不能為意思表示或受意思表示
    ，且不能辨識其意思表示結果，可為監護宣告。」等語，有
    衛生福利部彰化醫院成年監護鑑定書在卷可稽，堪認相對人
    因精神障礙或其他心智缺陷，致不能為意思表示或受意思表
    示，亦不能辨識其意思表示之效果。本件聲請為有理由，應
    予准許，爰宣告相對人為受監護宣告之人。
四、本件相對人既經監護宣告，業如前述，揆諸前揭規定，自應
    為其選定監護人及指定會同開具財產清冊之人。又相對人之
    配偶已歿，其長子即聲請人翁世杰、長女翁芳如均同意由聲
    請人翁世杰擔任相對人之監護人，並同意指定關係人翁芳如
    為會同開具財產清冊之人等情，有戶籍資料、同意書、本院
    訊問筆錄在卷可證。本院審酌上情，認聲請人、關係人翁芳
    如分別為相對人之長子、長女，與相對人關係非常密切，由
    渠等分別擔任相對人之監護人、會同開具財產清冊之人，應
    符合相對人之最佳利益，爰裁定如主文第2、3項所示。
五、末依民法第1113條準用同法第1099條、第1099條之1之規定
    ，於監護開始時，監護人翁世杰對於受監護宣告之人翁余櫻
    之財產，應會同翁芳如於2個月內開具財產清冊，並陳報法
    院，於開具完成並陳報法院前，監護人對於受監護宣告之人
    之財產，僅得為管理上必要之行為，併此指明。
六、依家事事件法第164條第2項，裁定如主文。
中　　華　　民　　國　 111　　年　　4 　　月　　 25   日
                    家事法庭  法  官  黃倩玲
以上正本係照原本作成。
如對本裁定抗告，須於裁定送達後10日內向本院提出抗告狀，並
繳納抗告費新臺幣1千元。
中　　華　　民　　國　 111　　年　　4 　　月　　 25 　日
                              書記官  呂怡萱